臺灣高等法院刑事判決　　　　　　　　94年度上訴字第1480號
上　訴　人
即　被　告　乙○○
　　　　　　　　　　　巷134.
指定辯護人　林吉雄律師
上列上訴人即被告因毒品危害防制條例案件，不服臺灣桃園地方
法院93年度訴字第1080號，中華民國94年4月7日第一審判決（起
訴案號：臺灣桃園地方法院檢察署92年度偵字第17046號），提
起上訴，本院判決如下：
    主  文
原判決撤銷。
乙○○販賣第二級毒品，未遂，處有期徒刑貳年。
扣案之第二級毒品MDMA（含甲基安非他命成分）拾貳顆沒收銷燬
之，第三級毒品愷他命玖瓶（含玖個塑膠瓶及塑膠收縮膜封套，
驗餘合計毛重拾捌點玖玖貳公克）沒收。
    事  實
一、乙○○明知MDMA（俗稱搖頭丸）、愷他命分別係毒品危害防
    制條例所規定之第二級及第三級毒品，竟基於販賣營利之意
    圖，於民國92年8月21日晚間攜帶第二級毒品MDMA（含甲基
    安非他命成分）十三顆、第三級毒品愷他命九瓶，在桃園縣
    桃園市○○路48巷9號3樓之「四十八街PUB」內，伺機販售
    ，於當晚十一時三十分許，見當時著便裝喬裝前往該PUB執
    行特種營業擴大臨檢，查看有無不法情事之警員劉瑞忠落單
    一人，乙○○因不知劉瑞忠係警員，且認有出售毒品之機會
    ，遂主動上前要劉瑞忠陪同到吧檯旁之牆壁邊，隨即向劉瑞
    忠兜售所攜帶之上開毒品，經劉瑞忠詢明MDMA單價為220元
    後，乙○○便由其所著長褲口袋取出MDMA1顆，於交付予劉
    瑞忠收受前，劉瑞忠見時機成熟，隨即表明警察身份，並擬
    依現行犯之規定加以逮捕，乙○○見狀即欲逃跑，惟旋經與
    前開劉瑞忠警員一同前往該處埋伏值勤之警員制伏逮捕，並
    當場扣得前開MDMA（含甲基安非他命成分）13顆（鑑驗用罄
    1 顆，餘12顆）、愷他命9瓶（含9個塑膠瓶及塑膠收縮膜封
    套，驗餘合計毛重18.992公克）等物。
二、案經桃園縣政府警察局桃園分局報告臺灣桃園地方法院檢察
    署檢察官偵查起訴。
    理　由
一、訊據上訴人即被告乙○○於本院訊問及審理時對於上開犯罪
    事實坦承不諱，核與證人即警員劉瑞忠於原審94年3月24日
    審理期日到庭結證情節相符（見原審卷第116頁至第121
    頁），並有MDMA（含甲基安非他命成分）13顆（鑑驗用罄1
    顆，餘12顆）、愷他命9瓶（含9個塑膠瓶及塑膠收縮膜封套
    ，驗餘合計毛重18.922公克）等毒品扣案可稽（其成份業經
    行政院衛生署管制藥品管理局檢驗無訛，有該局92年12月24
    日管檢字第0920010418號檢驗成績書1件及扣案物品清單在
    卷可憑，見偵查卷第13頁、第16頁、第29頁），且被告經警
    採尿送驗結果確呈MDMA類成分陰性反應，有昭信科技顧問股
    份有限公司濫用藥物陰性檢體檢驗報告1紙存卷可查（見真
    查卷第3頁），足認被告供認被告持有前揭毒品非供自行施
    用，而係擬供販賣，應屬無疑。綜上，本件事證明確，被告
    犯行堪以認定。
二、按被告犯本件販賣第二級、第三級毒品犯行後，毒品危害防
    制條例業於93年1 月9 日修正施行，修正前後該條例第4 條
    第2 項、第3 項關於販賣第二級、第三級毒品罪之刑度並未
    更異，亦即修正施行後之規定對被告並無不利，依刑法第2
    條第1 項前段之規定，本件自應適用裁判時之毒品危害防制
    條例處斷。被告雖著手販賣毒品犯行，但因交易對象為著便
    衣喬裝之警察劉瑞忠，已如前述，因劉瑞忠實無購買毒品之
    真實意思，且查於被告交付毒品完成販賣行為前，即經警方
    表明身份加以逮捕，因而致買賣交易未完成，業如前述，是
    核被告所為，係犯毒品危害防制條例第4條第6項第2項之販
    賣第二級毒品未遂罪及同條第6項第3項之販賣第三級毒品未
    遂罪。本件起訴書原記載起訴法條為毒品危害防制條例第4
    條第2項、第3項、第6項之販賣第二級、第三級毒品未遂罪
    ，然業經蒞庭實行公訴之檢察官於原審審理時，將起訴罪名
    更正為販賣第二級、第三級毒品既遂罪見（見原審卷第114
    頁），因原審蒞庭檢察官變更原先起訴檢察官所引據正確之
    起訴法庭，應有未洽，容應加以變更，附此敘明。被告以一
    販入行為同時觸犯該二項罪名，為想像競合犯，應從一重之
    販賣第二級毒品未遂罪論處。被告持有第二級毒品之低度行
    為經販賣第二級毒品未遂之高度犯行所吸收，不另論罪。被
    告於完成販賣毒品行為前，即經警方查獲，致販賣犯行無法
    既遂，為未遂犯，爰依未遂犯之規定減輕其刑。再查被告於
    行為時年僅20歲，見識尚淺，思慮未深，因離家出走，經濟
    無援，而其又身有殘疾（左手有四指遭截斷，有殘障手冊1
    件在卷可稽），謀職不易，為維持生活，始一時失慮涉犯本
    件重罪，又其擬持以販售之毒品數量非鉅，並未成功售出得
    利，復坦認犯行，悔意殷殷，縱量處最低之7年有期徒刑，
    仍屬過重，在客觀上足以引起一般之同情，實堪憫恕，爰遞
    依刑法第59條之規定，再酌量減輕其刑。
三、被告提起上訴指稱：「其因離家出走，在舞廳認識綽號「小
    恩」之甲○○，甲○○見其無處容身，乃提供吃、住給其，
    其因此受甲○○之指揮利用，在PUB或舞廳從事販買毒品之
    工作，每日晚間均由甲○○將其載往PUB或舞廳，並交付毒
    品MDMA（俗稱搖頭丸）、愷他命，甲○○則隱身幕後，其乃
    按照甲○○所規定之價格販賣MDMA（俗稱搖頭丸）、愷他命
    ，所得收入全數交予甲○○，其在被警查獲後便按照甲○○
    事先所教導之託詞欺瞞警方，謊稱其持有之毒品係於92年8
    月21日晚間八時許，在臺北市○○○路○段某舞廳內，向姓
    名年籍不詳綽號「佳佳」之成年女子，以1顆MDMA200元、1
    瓶愷他命700元之價格購入云云，實則其所持有之毒品乃甲
    ○○所交付，因甲○○未依原先之約定給付其安家費，所以
    其決定供出甲○○為其「上手」，且請本院依毒品危害防制
    條例第17條之規定減輕其刑云云。然查：被告於警訊、偵查
    及原審均供稱：其乃於92年8月21日晚間八時許，在臺北市
    ○○○路4段某舞廳內，向姓名年籍不詳綽號「佳佳」之成
    年女子，購入前開毒品云云，警訊、偵查及原審筆錄可佐。
    核與其於本院所稱：「其受甲○○利用，擔任販毒之窗口」
    之供詞，大相逕庭；且查姑不論何者，均屬其唯一片面自白
    ，並無其他證據足資佐證。又查本院依址傳訊甲○○於審理
    期日，然因伊遷址不明無法合法送達，此有甲○○個人基本
    資料、本院審理期日傳票送達證書、本院審理期日報到單及
    審理筆錄足稽（見本院卷第62頁、第69頁、第72頁、第73頁
    ）。按毒品危害防治條例第17條固規定：「犯第四條第一項
    至第四項、第五條第一項至第四項前段、第六條第一項至第
    四項、第七條第一項至第四項、第八條第一項至第四項、第
    十條或第十一條第一項、第二項之罪，供出毒品來源，因而
    破獲者，得減輕其刑。」然查前開得邀享減輕其刑寬典者，
    須具備：（一）「犯第四條第一項至第四項、第五條第一項
    至第四項前段、第六條第一項至第四項、第七條第一項至第
    四項、第八條第一項至第四項、第十條或第十一條第一項、
    第二項之罪」、（二）「供出毒品來源」、（三）「因而破
    獲」等要件，缺一不可。經查被告雖犯異前詞指稱其乃受甲
    ○○之利用販毒云云；然查若其上開供述內容屬實，則其與
    甲○○間，應成立販賣毒品罪之共同正犯，其雖供出共犯甲
    ○○，似與「供出毒品來源」之要件，有所不符。遑論被告
    所為「受甲○○利用擔任販毒窗口」之供述是否屬實，並無
    法經證明。再者甲○○迄今下落不明，並未經破獲，有如前
    述，並有甲○○之前案記錄表在卷可參（見本院卷第63頁至
    第65頁）。綜上，被告請求依據毒品危害防制條例第17條之
    規定減輕其刑，即不足採。
四、原審對於被告予以論罪科刑，固屬卓見。但查被告前開犯行
    僅應成立毒品危害防制條例第4條第6項第2項之販賣第二級
    毒品未遂罪及同條第6項第3項之販賣第三級毒品未遂罪。原
    審誤為認定應成立同條例第4條第2項之販賣第二級毒品既遂
    罪及同條第3項之販賣第三級毒品既遂罪，於法即有未合。
    選任辯護人辯稱指摘及此，本件被告之上訴為有理由，自應
    由本院將原審判決加以撤銷改判。爰審酌被告曾有犯罪紀錄
    ，素行不佳，年輕力壯，不事正途，販售毒品，危害社會秩
    序，然尚未獲得犯罪利益，犯罪情節尚非重大，於本院審理
    時坦承犯行，態度良好，悔意殷殷等一切情狀，量處如主文
    所示之刑。
五、按沒收為從刑之一種，具有刑罰及保安處分之性質，且與主
    刑有其從屬關係，如行為後，法律有所變更，但主刑之法定
    最高度及最低度刑，與修正前之舊法完全相同，或僅沒收之
    從刑規定有所更易，主刑並未修正時，則沒收部分，固不生
    比較問題，依從新之原則，皆應適用修正後之法律（最高法
    院87年度台上字第2597號判決及88年度第1 次刑事庭會議決
    議(二)可資參照）。查93年1 月9 日修正施行之毒品危害防制
    條例第18條第1 項就查獲之第一、二級毒品，仍規定不論屬
    於犯人與否，均沒收銷燬之。本件被告所犯法條之主刑均未
    修正，已如前述，依上開說明，沒收部分即應適用修正後之
    法律，本件扣案之MDMA（含甲基安非他命成分）13顆，因鑑
    驗用罄1 顆（既因鑑驗之需而用去滅失不存在，自無庸再為
    沒收銷燬之諭知），驗餘之12顆為第二級毒品，爰依修正後
    毒品危害防制條例第18條第1 項前段之規定，宣告沒收銷燬
    之。次按刑罰乃國家對於犯罪之人，以剝奪其私人法益之手
    段，所加之公法上制裁，其種類依刑法第33條、第34條之規
    定，有死刑、無期徒刑、有期徒刑、拘役、罰金五種主刑及
    褫奪公權、沒收二種從刑；至於行政刑罰及行政秩序罰（狹
    義之行政罰），皆係為維持行政上之秩序，達成國家行政之
    目的，對於違反行政上義務者所科之制裁；兩者區別之標準
    ，在於所生法律效果之不同，行政刑罰係對於違反行政法規
    所規定之行政義務者，科以刑法上所定刑名之處罰，若非以
    刑法上之刑名處罰者，即為行政秩序罰，如拘留、罰鍰、勒
    令歇業、沒入等；行政刑罰既以刑法上之刑名作為制裁之方
    法，依刑法第11條前段之規定，應有刑法總則之適用，本質
    上屬於刑罰，故行政法上有刑罰之規定者，應屬特別刑法之
    範圍；一般刑罰及行政刑罰，屬於法院處斷之權限，由法院
    依刑事訴訟程序裁判之，而行政秩序罰科罰之主體，通常為
    行政機關，僅少數例外，例如依社會秩序維護法規定，影響
    人民權益較為重大之制裁如拘留及勒令歇業等，由地方法院
    之簡易庭裁罰。而藥事法第79條第1 項規定：「查獲之偽藥
    或禁藥，沒入銷燬之」，上開沒入銷燬之規定，係列於藥事
    法第8 章「稽查及取締」內，而非列於第9 章之「罰則」，
    其性質應屬行政秩序罰，屬行政機關依行政程序科罰之權限
    ，法院自不得越權於判決內諭知沒入銷燬，最高法院著有92
    年度臺上字第2718號判決可資參照。查修正後毒品危害防制
    條例第18條第1 項中段規定：查獲之第三、四級毒品及製造
    或施用毒品之器具，無正當理由而擅自持有者，均「沒入銷
    燬」之，依上開見解，沒入銷燬自屬行政機關行政科罰之範
    圍，是本案扣得被告所有之第三級毒品愷他命9 瓶（含9 個
    塑膠瓶及塑膠收縮膜封套，驗餘合計毛重18.992公克），本
    院尚不得為沒入銷燬之諭知。惟該等扣案之愷他命既均係被
    告所有供販賣之犯罪所用之物，仍應依修正後毒品危害防制
    條例第19條第1 項之規定，併予宣告沒收。
六、至被告所稱：甲○○即為利用其擔任販毒窗口之幕後黑手一
    節，是否屬實，應由檢察官另行分案偵查，併此敘明。
七、據上論斷，依刑事訴訟法第369條第1項前段、第364條、第
    299條第1項前段、第300條，修正後毒品危害防制條例第4條
    第6項、第2項、第6項第3項、第18條第1項前段、第19條第1
    項，刑法第2條第1項前段、第11條、第55 條、第59條、第
    26條前段，判決如主文。
本案經檢察官陳維練到庭執行職務。
中　　華　　民　　國　　94　　年　　9 　　月　　27　　日
　　　　　　　　　刑事第十二庭  審判長法　官　李文成
　　　　　　　　　　　　　　　　　　  法　官　王復生
　　　　　　　　　　　　　　　　　　  法　官　周盈文
以上正本證明與原本無異。
如不服本判決，應於收受送達後十日內向本院提出上訴書狀，其
未敘述上訴之理由者並得於提起上訴後十日內向本院補提理由書
（均須按他造當事人之人數附繕本）。
                                      書記官　余姿慧
中　　華　　民　　國　　94　　年　　9 　　月　　27　　日
附錄：本案論罪科刑法條全文
毒品危害防制條例第4條第2項、第3項：
製造、運輸、販賣第二級毒品者，處無期徒刑或七年以上有期徒
刑，得併科新臺幣七百萬元以下罰金。
製造、運輸、販賣第三級毒品者，處五年以上有期徒刑，得併科
新臺幣五百萬元以下罰金。
毒品危害防制條例第18條第1項：
查獲之第一、二級毒品及專供製造或施用第一、二級毒品之器具
，不問屬於犯人與否，均沒收銷燬之；查獲之第三、四級毒品及
製造或施用毒品之器具，無正當理由而擅自持有者，均沒入銷燬
之。但合於醫藥、研究或訓練之用者，得不予銷燬。
毒品危害防制條例第19條第1項：
犯第四條至第九條、第十二條、第十三條或第十四條第一項、第
二項之罪者，其供犯罪所用或因犯罪所得之財物，均沒收之，如
全部或一部不能沒收時，追徵其價額或以其財產抵償之。
